臺灣板橋地方法院民事裁定　九十一年度繼字第二五九號
　　聲　請　人　台北縣樹林市農會
　　法定代理人　林三文
　　代　理　人　周賢德
右聲請人聲請對被繼承人劉王淑琴選任遺產管理人事件，本院裁定如左：
    主　　　文
選任財政部國有財產局臺灣北區辦事處為被繼承人劉王淑琴（女、民國○○○年○月
○○○日生、身分證統一編號：Ｚ000000000號、生前籍設台北縣樹林市○
○路○段三十一號）之遺產管理人。
准對被繼承人劉王淑琴之繼承人為承認繼承之公示催告。
被繼承人劉王淑琴之繼承人，應自前項公示催告最後登載新聞紙之日起，壹年內承認
繼承，上述期限屆滿，無繼承人承認繼承時，被繼承人劉王淑琴之遺產，於清償債權
，並交付遺贈物後，如有賸餘即歸屬國庫。
程序費用由被繼承人劉王淑琴之遺產負擔。
    理　　　由
一、本件聲請意旨略以：被繼承人（女、民國○○○年○月○○○日生、身分證統一
    編號：Ｚ000000000號、生前籍設台北縣樹林市○○路○段三十一號）
    於九十年八月二十一日死亡，因其夫、子女、兄弟姊妹全部拋棄繼承，其父母已
    早於被繼承人死亡，聲請人為被繼承人之債權人，因聲請拍賣抵押物強制執行事
    件，現由本院以八十九年民執梅字第一七六六八八號進行強制執行程序中，為使
    上開強制執行程序得以進行及求償起見，爰依民法第一千一百七十八條第二項及
    非訟事件法第七十八條第一項規定，以利害關係人身分，聲請選任財政部國有財
    產局臺灣北區辦事處為其遺產管理人等情，並提出戶籍謄本、繼承系統表、本院
    家事法庭函文、台北縣三峽鎮戶政事務所函文等件為證。
二、按繼承開始時，繼承人之有無不明，而無親屬會議或親屬會議未於一個月內選定
    遺產管理人者，利害關係人或檢察官得聲請法院選任遺產管理人，並由法院依公
    示催告程序，定六個月以上之期限，公告繼承人，命其於期限內承認繼承，民法
    第一千百七十七條、第一千一百七十八條規定甚明。又被繼承人之所有繼承人均
    拋棄其繼承權者，亦準用關於無人承認繼承之規定。此觀民法第一千一百七十六
    條第六項之規定自明。
三、本件聲請人主張被繼承人劉王淑琴於九十年八月二十一日死亡，其所有繼承人全
    部拋棄繼承，聲請人為其債權人之事實，業據其提出戶籍謄本、繼承系統表、本
    院家事法庭函文、台北縣三峽鎮戶政事務所函文等件為證，並經本院依職權調取
    本院九十年度繼字第七一四、八二六號及九十年度民執梅字第一七六六八號案卷
    核閱無訛，自堪信為真實。從而聲請人以債權人之利害關係人之身分聲請選任被
    繼承人劉王淑琴之遺產管理人，核與首揭規定相符。
四、按國有財產局係依國有財產法第九條設立之機關，依法綜理國有財產事務，而所
    謂國有財產，係指國家依據法律規定或基於權利行使，或由於預算支出，或由於
    接受捐贈所取得之財產，又該法所指之權利，則係指地上權、地役權、典權、抵
    押權、礦業權、專利權、著作權、商標權及其他財產上之權利而言，此觀國有財
    產法第二條第一項、第三條第一項第四款規定自明，是國家「依據法律規定．．
    ．所取得之財產」、「財產上之權利」，均屬國有財產之範圍，而為國有財產局
    職掌之業務範圍。而民法第一千一百八十五條無人承認繼承之賸餘財產，歸屬國
    庫之規定，賦予國庫對於將來遺產之歸屬有期待權（參見院字第二二一三號解釋
    意旨），解釋上應屬上開國有財產法所定依據法律規定取得之財產權之一種，故
    法院通知國有財產局有此種國家依法應得之期待權時，國有財產局依國有財產法
    之職掌，即應積極辦理。本院審酌被繼承人劉王淑琴之繼承人均已拋棄繼承，其
    遺產依民法第一千一百七十六條準用同法第一千一百八十五條規定，於清償債權
    並交付遺贈物後，如有賸餘，應歸屬國庫，被繼承人劉王淑琴之財產亟待管理，
    準此，聲請人聲請選任財政部國有財產局臺灣北區辦事處為被繼承人劉王淑琴之
    遺產管理人，依法尚無不合，應予准許。
五、另依民法第一千一百七十八條第二項後段規定，法院依該條項規定選任遺產管理
    人時，應併依同條項後段規定為公示催告，爰併定期命繼承人為承認繼承之公示
    催告如主文所示。
六、依非訟事件法第八條第二項、民事訴訟法第七十八條，裁定如主文。
中　　　華　　　民　　　國　　　九十一　　年　　 四　　 月　　二十三　　日
                            臺灣板橋地方法院家事法庭
~B法　　　官　郭光興
右為正本係照原本作成
如對本裁定抗告須於裁定送達後十日內向本院提出抗告狀
中　　　華　　　民　　　國　　　九十一　　年　　 四　　 月　　二十三　　日
~B法院書記官　尤秋菊
